【裁判字號】    98,聲,3006
【裁判日期】    981202
【裁判案由】    聲請定其應執行刑
【裁判全文】
臺灣臺北地方法院刑事裁定              98年度聲字第3006號
聲  請  人  臺灣臺北地方法院檢察署檢察官
受  刑  人  甲○○
上列聲請人因受刑人數罪併罰有二裁判以上，聲請定其應執行之
刑（98年度執聲字第2227號、98年度執字第5960號），本院裁定
如下：
    主  文
甲○○所犯如附表編號一及附表編號三所示之罪，應執行有期徒
刑陸月，如易科罰金，以銀元佰元即新臺幣玖佰元折算壹日。
其餘聲請駁回。
      理  由
一、按裁判確定前犯數罪者，併合處罰之；又數罪併罰，有二裁
    判以上者，依第51條之規定，定其應執行之刑，刑法第50條
    、第53條分別定有明文。所謂裁判確定前犯數罪，係指二裁
    判以上所宣告之數罪，均在裁判確定前所犯者為必要，最高
    法院33年非字第19號判例意旨參照。
二、次按，刑法第2條第1項規定：「行為後法律有變更者，適用
    行為時之法律。但行為後之法律有利於行為人者，適用最有
    利於行為人之法律」；又依刑法第51條定應執行刑時，「裁
    判確定前犯數罪，其中一罪在新法施行前者，亦同（即亦應
    為新舊法比較）」；最高法院民國95年5月23日第8次刑事庭
    會議決議可資參照。查本案受刑人於裁判確定前犯數罪，其
    中如附表編號2所示之罪係於95年7月1日之前犯之，而刑法
    第51條業於94年1月7日修正公佈，並於95年7月1日施行，修
    正前刑法第51條規定：「數罪併罰，分別宣告其罪之刑，依
    左列各款定其應執行者：」其中第5款規定：「宣告多數有
    期徒刑者，於各刑中之最長期以上，各刑合併之刑期以下，
    定其刑期；但不得逾二十年。」修正後刑法第51條第5款規
    定：「宣告多數有期徒刑者，於各刑中之最長期以上，各刑
    合併之刑期以下，定其刑期；但不得逾三十年。」比較結果
    ，修正後刑法並無較有利於行為人，依刑法第2條第1項前段
    之規定，仍應依修正前刑法，定其應執行之刑。
三、又按，受刑人行為後，刑法第41條雖亦有修正，於受刑人行
    為時即修正前之刑法第41條第1項、第2項係規定：「犯最重
    本刑為五年以下有期徒刑以下之刑之罪，而受六個月以下有
    期徒刑或拘役之宣告，因身體、教育、職業、家庭之關係或
    其他正當事由，執行顯有困難者，得以一元以上三元以下折
    算一日，易科罰金。但確因不執行所宣告之刑，難收矯正之
    效，或難以維持法秩序者，不在此限」、「併合處罰之數罪
    ，均有前項情形，其應執行之刑逾六月者，亦同」；受刑人
    行為時之易科罰金折算標準，修正前罰金罰鍰提高標準條例
    第2條前段（現已刪除）規定，就其原定數額提高為一百倍
    折算一日，則本件受刑人行為時之易科罰金折算標準，應以
    銀元三百元折算一日，經折算為新臺幣後，應以新臺幣九百
    元折算為一日；於95年7月1日修正施行之刑法第41條第1項
    、第2項則分別規定：「犯最重本刑為五年以下有期徒刑以
    下之刑之罪，而受六個月以下有期徒刑或拘役之宣告者，得
    以新臺幣一千元、二千元或三千元折算一日，易科罰金。但
    確因不執行所宣告之刑，難收矯正之效，或難以維持法秩序
    者，不在此限」、「前項規定於數罪併罰，其應執行之刑未
    逾六月者，亦適用之。」其第二項雖將「併合處罰之數罪，
    均有前項情形，其應執行之刑逾六月者，亦同」，修正為「
    前項規定於數罪併罰，其應執行之刑未逾六月者，亦適用之
    」，使符合易科罰金標準而併合處罰之數罪，限於應執行刑
    未逾六月之情形，始得易科罰金，固屬較不利於受刑人之規
    定，惟刑法施行法第3條之1第3項規定：「於九十四年一月
    七日刑法修正施行前犯併合處罰數罪中之一罪，且該數罪均
    符合第四十一條第一項得易科罰金之規定者，適用九十年一
    月四日修正之刑法第四十一條第二項規定。」故符合易科罰
    金而數罪併罰之數罪，如其中有一罪係於95年7月1日修正刑
    法施行前所犯，依刑法施行法第3條之1第3項規定，均一律
    適用修正前刑法第41條第2項之規定，尚無比較新舊法之必
    要，附此敘明。
四、經查，本件受刑人甲○○因犯如附表編號1、3所示偽造文書
    、詐欺等案件，先後經法院判決如附表編號1、3所示之刑，
    均經分別確定在案等情，有卷附判決書及臺灣高等法院被告
    前案紀錄表等在卷可稽，且經本院核閱屬實。且受刑人於裁
    判確定前犯附表編號1、3所示2罪，本院係最後事實審法院
    。從而，揆諸首揭法條規定，檢察官就此2罪部分聲請定其
    應執行之刑，應予准許，爰定其應執行之刑如主文第1項所
    示。
五、至檢察官聲請就附表編號2部分亦應合併定應執行之刑。惟
    查，受刑人所犯如附表編號3所示偽造文書案件之犯罪日期
    為94年5月6日、94年8月2日及95年6月26日，該犯罪行為顯
    在受刑人所犯如附表編號1所示偽造文書案件確定日期即94
    年4月7日之後，此有本院94年度簡字第113號刑事簡易判決
    、臺灣高等法院97年度上訴字第1833號刑事判決、臺灣臺北
    地方法院檢察署檢察官92年度偵字第21064號聲請簡易判決
    處刑書各1份及臺灣高等法院被告前案紀錄表等附卷可參。
    基此，揆諸前開法條及判例意旨，被告所犯如附表編號2所
    示之偽造文書案件，自無從與附表編號1、3所示案件，合併
    定應執行刑。是檢察官就附表編號2部分之聲請，容有未洽
    ，此部分應予駁回。
六、爰依刑事訴訟法第477條第1項，刑法第2條第1項前段、第53
    條，修正前刑法第41條第1項前段、第2項、第51條第5款，
    刑法施行法第3條之1第3項，修正前罰金罰鍰提高標準條例
    第2條，現行法規所定貨幣單位折算新臺幣條例第2條，裁定
    如主文。
中    華    民    國    98    年    12    月     2    日
                  刑事第五庭  法  官  鄭昱仁
上正本與原本無異。
如不服本裁定，應於送達後5日內，向本院提出抗告狀。
                              書記官  宋德華
中    華    民    國    98    年    12    月     3    日

司法院資訊處製作；財團法人民間司法改革基金會備份。
